【裁判字號】    94,易,403
【裁判日期】    950127
【裁判案由】    竊盜
【裁判全文】
臺灣嘉義地方法院刑事判決               94年度易字第403號
    公  訴  人  臺灣嘉義地方法院檢察署檢察官
    被      告  丁○○
                        現另案在臺灣臺南監獄執行中
上列被告因竊盜案件，經檢察官提起公訴（九十四年度偵字第五
八六九號），本院判決如下：
    主  文
丁○○無罪。
    理  由
壹、本件被告丁○○及公訴人均未於言詞辯論終結前對於警訊調
    查筆錄、偵查訊問筆錄、贓物領據保管單、指認照片、車籍
    作業系統－查詢認可資料、通聯調閱查詢單、和信電訊股份
    有限公司函暨裝機資料、前科紀錄表等傳聞證據之證據能力
    有所異議。因兩造當事人已於審理時對於證人甲○○、乙○○進行交互詰問程序，且就前開證據辯論，前開傳聞證據又
    無顯不可信之情況，本院審酌採納該等傳聞證據，無礙被告
    及公訴人於程序上之彈劾詰問權利，認前開傳聞證據合於刑
    事訴訟法第一百五十九條之一、之二、之四、之五等規定，
    因而具備證據能力，此合先敘明。
貳、公訴意旨略以：被告意圖為自己不法之所有，於民國九十三
    年十月十四日上午八時許，在嘉義縣水上鄉南和村後寮三十
    一號附近，竊取置放在牌照號碼ＲＫ－八二二二號自用小客
    車內之被害人丙○○及黃惠英等人身分證後，於不詳時日，
    在嘉義縣鹿草鄉往臺南縣鹽水鎮路旁之某資源回收場，交付
    上開證件與證人甲○○，並囑託其代為辦理信用卡及現金卡
    ，以供預借現金之用。嗣甲○○持上開證件委請不知情之彭
    世和代為辦理信用卡及現金卡，因彭世和察覺有異，報警偵
    辦，始循線查獲，因認被告涉犯刑法第三百二十條第一項之
    竊盜罪嫌等語。
參、按犯罪事實應依證據認定之，無證據不得推定其犯罪事實，
    刑事訴訟法第一百五十四條定有明文，故事實之認定，應憑
    證據，如未能發現相當證據，或證據不足以證明，自不能以
    推測或擬制之方法，以為裁判基礎。而認定不利於被告之事
    實，須依積極證據，苟積極證據就被告有罪未達無庸置疑之
    地步，而不足為不利於被告事實之認定時，即應為有利於被
    告之認定，最高法院三十年上字第八一六號、四十年台上字
    第八六號判例可資參照。
肆、公訴人認被告涉犯竊盜罪嫌，無非以證人丙○○、甲○○、
    孫淑慧、彭世和、乙○○等人於警訊、偵查或審理時之證言
    ，以及贓物領據保管單、丙○○及黃惠英身分證影本等物證
    為其論據。訊據被告固坦承認識證人甲○○，惟堅詞否認有
    何犯行，辯稱：其未竊取被害人丙○○及黃惠英之身分證，
    亦從未交付前開被害人之身分證件與證人甲○○，更遑論囑
    其辦理信用卡及現金卡，雖曾有不詳之人攜帶物品至其所工
    作之資源回收場出售，離去時拾得一只皮夾，但僅將之置放
    在桌上，並未拿取其內物品，證人甲○○所言不實等語。
伍、經查：
一、被害人丙○○及黃惠英二人之身分證曾經連同牌照號碼ＲＫ
    －八二二二號自小貨車，於九十三年十月十四日上午八時許
    ，在嘉義縣水上鄉南和村後寮三十一號前失竊，上揭車輛嗣
    於同月十五日下午五時六分許，在嘉義縣鹿草鄉鎮三角村八
    掌溪旁尋獲之事實，為證人即被害人丙○○於警訊及偵查中
    供述無訛（警卷第六頁及其反面調查筆錄，臺灣嘉義地方法
    院檢察署九十四年度偵字第五六一號卷第十六頁訊問筆錄）
    ，復有車籍作業系統－查詢認可資料在卷可稽（警卷第十三
    頁）。而證人甲○○曾於九十三年十月十四日下午三、四時
    許，在嘉義市○○路合作金庫前，交付被害人丙○○及黃惠
    英二人之身分證與其友彭世和，囑其代辦信用卡及現金卡，
    因彭世和覺得可疑，遂於同月十七日下午四時二十分許持此
    身分證報警處理，該身分證嗣經被害人等領回等情，業據證
    人彭世和於警訊及偵查中供述明確（警卷第七頁至第八頁反
    面調查筆錄，臺灣嘉義地方法院檢察署九十四年度偵字第五
    六一號卷第十七頁訊問筆錄），且有卷附之贓物領據保管單
    、指認照片、丙○○及黃惠英身分證影本等足考（警卷第十
    頁至第十二頁）。惟觀諸前開證據，至多僅能證明被害人二
    人身分證失竊，以及證人甲○○交付失竊身分證與彭世和之
    事實，未能直接證明被告確有任何竊盜犯行。
二、雖證人甲○○曾於警訊、偵查及審理時指述係被告交付前開
    身分證，囑其代為辦理信用卡及現金卡，交付時曾告知身分
    證係行竊所得云云（警卷第五頁調查筆錄，臺灣嘉義地方法
    院檢察署九十四年度偵字第五六一號卷第二十頁訊問筆錄，
    本院卷第四十七頁審判筆錄）。然爾，查考證人甲○○前開
    證言內容，僅係聽聞被告自己陳述竊盜身分證之言詞，並非
    目擊被告竊盜行為，且關於竊盜時間、地點、方法等竊盜構
    成要件事實，均付之闕如；又證人甲○○於偵查中曾二度證
    稱，被告交付身分證件時「並未」告知身分證從何而來等語
    （臺灣嘉義地方法院檢察署九十四年度偵字第五六一號卷第
    十九頁訊問筆錄、九十四年度他字第二七三號卷第二十一頁
    訊問筆錄），其前後供述，已未能稱為一致；另外，證人彭
    世和於警訊時曾稱：「甲○○交付給我上述二張身分證時說
    是要叫我用來辦理信用卡、現金卡以供他使用。」等語（警
    卷第七頁反面調查筆錄），證人甲○○交付身分證時僅稱「
    供己使用」，未曾提及被告或他人，使用身分證以取得信用
    卡及現金卡之人是否確為被告，自非無疑；而證人甲○○係
    持有及交付失竊身分證之人，既為贓物來源，當最有可能涉
    及竊盜之人，但其苟得證明另有其人竊盜，其至多僅該當法
    定刑為「三年以下有期徒刑、拘役或五百元以下罰金」之刑
    法第三百四十九條第一項之收受贓物罪，刑度顯較法定刑為
    「五年以下有期徒刑、拘役或五百元以下罰金」之刑法第三
    百二十條第一項之竊盜罪為輕，則證人甲○○於此種情形下
    ，為避重就輕，自有為損人利己供述之可能。凡此種種，均
    足以令一般人對於證人甲○○之證言產生合理之懷疑，自有
    進一步探究其不利於被告之證言有無補強證據之必要。
三、為取信於他人，證人甲○○於偵查及審理時皆稱，被告係在
    嘉義縣鹿草鄉某資源回收場交付被害人等之身分證，交付當
    時，曾有證人乙○○在場目擊此事（臺灣嘉義地方法院檢察
    署九十四年度偵字第五八六九號卷第二十頁訊問筆錄，本院
    卷第四十七頁審判筆錄）。經本院依職權提訊證人乙○○，
    其具結後堅稱未曾見過被告交付身分證或其他物品與證人甲○○等語（本院卷第七十二頁審判筆錄），自無從補強證人
    甲○○不利於被告之證言。反而證人乙○○結證：「（問：
    甲○○說，你有看到丁○○拿二張身分證出來，是這樣嗎？
    ）有一天我有在資源回收場看到，丁○○從壹件資源回收的
    衣服裡面拿一個皮夾出來，我不知道皮夾裡面是什麼，我有
    看到他把皮夾拿出來放在桌子上，我有翻了一下那個皮夾，
    裡面有二張身分證。（問：丁○○有無把身分證從皮夾內拿
    出來？）我不知道。（問：有無看到丁○○把二張身分證交
    給甲○○？）我不清楚。」等語（本院卷第七十五頁審判筆
    錄），尚與被告自始所稱在資源回收場拾得皮夾之辯解大致
    相符（臺灣嘉義地方法院檢察署九十四年度他字第二七三號
    卷第四十五頁至第四十六頁訊問筆錄）。
四、雖被告於偵查中為證明其拾得皮夾之辯解為真，曾舉證人即
    拾得皮夾時在場之女友孫淑慧為證，而證人孫淑慧卻否認此
    事（臺灣嘉義地方法院檢察署九十四年度偵字第五八六九號
    卷第三十七頁訊問筆錄）。但查，被告依法並無自證無罪之
    義務，其所提出之消極證據，縱然不值採信，亦無從推得被
    告犯罪之結論。
陸、綜上所述，公訴人所舉諸多證據中，僅證人甲○○之證言與
    被告竊盜犯行有直接關聯，惟因該證言本質上係被告自己之
    陳述，且乏竊盜之時間、地點、方法等內容，前後又非全然
    一致，該證人亦有為損人利己證言之可能，且交付身分證時
    只稱供己使用，未提及被告，除此之外，又查無任何補強證
    據得以證明屬實，本院自難單憑此一足使一般人均會對於被
    告犯罪產生合理懷疑之證言，遽為不利於被告之認定。至被
    告所舉證人孫淑慧之證言雖無從作為有利於被告之認定，但
    在缺乏積極證據之情形下，依首開說明，仍不能為有罪之認
    定。此外，復查無其他積極證據足證被告確有公訴人所指竊
    盜犯行，因認不能證明其犯罪，自應為無罪判決之諭知。
據上論斷，應依刑事訴訟法第三百零一條第一項，判決如主文。
本案經檢察官陳昭廷到庭執行職務。
中    華    民    國    95    年    1     月    27    日
                            臺灣嘉義地方法院刑事第一庭
                                審判長法  官  許進國
                                      法  官  蔡廷宜
                                      法  官  張道周
上列正本證明與原本無異。
如不服本判決，應於判決送達後10日內向本院提出上訴狀（應附
繕本）。告訴人或被害人如對於本判決不服者，應具備理由請求
檢察官上訴，其上訴期間之計算係以檢察官收受判決正本之日期
為準。
中    華    民    國    95    年    1     月    27    日
                                      書記官  黃意雯


司法院資訊處製作；財團法人民間司法改革基金會備份。
